【裁判字號】    98,上易,728
【裁判日期】    981028
【裁判案由】    贓物等
【裁判全文】
臺灣高等法院臺南分院刑事判決      98年度上易字第728號
上  訴  人
即  被  告  乙○○
選任辯護人  黃振銘律師
上列被告因贓物案件，不服臺灣臺南地方法院98年易字第250號
，中華民國98年8月31日第一審判決（起訴案號：臺灣臺南地方
法院檢察署97年度偵字第13941號、98年度偵字第810號），提起
上訴，本院判決如下：
    主  文
上訴駁回。
    理  由
一、按上訴書狀應敘述具體理由；上訴書狀未敘述上訴理由者，
    應於上訴期間屆滿後20日內補提理由書於原審法院，刑事訴
    訟法第361條第2項、第3項前段定有明文。而第二審法院認
    為上訴書狀未敘述理由，應以判決駁回之。但其情形可以補
    正而未經原審法院命其補正者，審判長應定期間先命補正，
    此觀同法第367條規定甚明。又所謂具體理由，必係依據卷
    內既有訴訟資料或提出新事證，指摘或表明第一審判決有何
    採證認事、用法或量刑等足以影響判決本旨之不當或違法，
    而構成應予撤銷之具體事由，始克當之（例如：依憑證據法
    則具體指出所採證據何以不具證據能力，或依憑卷證資料，
    明確指出所為證據證明力之判斷如何違背經驗、論理法則）
    ；倘僅泛言原判決認定事實錯誤、違背法令、量刑失之過重
    或輕縱，而未依上揭意旨指出具體事由，或形式上雖已指出
    具體事由，然該事由縱使屬實，亦不足以認為原判決有何不
    當或違法者（例如：對不具有調查必要性之證據，法院未依
    聲請調查亦未說明理由，或援用證據不當，但除去該證據仍
    應為同一事實之認定），皆難謂係具體理由，俾與第二審上
    訴制度旨在請求第二審法院撤銷、變更第一審不當或違反之
    判決，以實現個案救濟之立法目的相契合，並節制濫行上訴
    （最高法院97年度台上字第892號判決意旨參照，參見97年4
    月司法院公報第214頁）。 
二、查原判決審理結果認定之事實及主要理由為：
（一）上訴人即被告乙○○明知97年7月1日上午8時30分許，吳
      水宗通知其前往嘉義縣東石鄉港口宮之廣場載取之塑膠粒
      共約36包（總重量共約22,360公斤），係吳水宗與趙克誠
      、劉進仕、周金前四人（吳水宗、趙克誠、劉進士、周金
      前均經原審先行判決有罪）共謀竊取而來之贓物，仍基於
      買受贓物之故意，以每公斤新台幣（下同）17元之價格向
      吳水宗購入後，立即於翌日即同年7月2日將所購之贓物出
      口至香港而轉賣至大陸地區。嗣於同年7月2日中午12時許
      ，甲○○發現上開塑膠粒原料遭竊，立即於同年3日報警
      處理，經警循線查獲等情。被告固坦承曾於97年7月1日至
      東石港口宮載取本件之塑膠粒原料，且於翌日即7月2日將
      該批塑膠粒原料轉賣至大陸地區，惟否認有何故買贓物犯
      行，辯稱：伊不知悉該批塑膠粒原料係贓物云云。經查：
    (一)被告買受本件之塑膠粒原料時，是否知悉該批原料係竊取
      而來之贓物？依全案情節觀之，係吳水宗與被告接洽本件
      塑膠粒原料之買賣，故吳水宗將本件之塑膠粒原料賣與被
      告時，是否曾告訴被告該批貨係竊取而來，只有吳水宗知
      之最詳。依吳水宗於偵查中具結後證稱「我跟他說我朋友
      有一批贓物要賣，時間約97年6月間，是在偷東西之前，
      我每天都會到他家聊天時說的，他說他要，就問我要賣多
      少錢，我就說要賣1斤17元」（97年度偵字第13941號卷第
      27頁），核與吳水宗就其個人犯行部分，供稱本件竊取而
      來之塑膠粒原料賣與乙○○時，即告訴乙○○該批貨偷來
      的（詳原審97年度易字第1691號98年4月21日審理筆錄第
      8頁）。於原審審理時，具結後接受檢察官詰問時更陳明
      當時是跟乙○○說這批貨是黑貨（原審98年8月12日審理
      筆錄第12頁）之陳述相符。吳水宗於原審偵審中一再指陳
      將本件塑膠粒原料賣與乙○○之前，即曾告訴乙○○該批
      貨係贓物，參諸吳水宗已坦承自己涉犯之竊盜犯行，且經
      原審法院另行判決在案，衡情在贓物部分亦無故意誣攀乙
      ○○必要，吳水宗之證述，並無不可採信之理由。
    (二)本件周金前等人係於97年7月1日6、7時許前往甲○○放置
      本件塑膠粒原料之空地行竊，之後即將該批塑膠粒原料載
      往東石港口宮，吳水宗於同日8時30分許即通知乙○○前
      往載取該批貨。乙○○隨即於97年7月2日將該批貨出口報
      關至香港，此經吳水宗、劉進仕、周金前等人坦承無訛，
      詳前揭原審97年度易字第1691號98年4月21日、5月19日審
      理筆錄及98年度易緝字第52號98年6月30日審理筆錄，且
      為乙○○所不爭執，復有報關資料二紙在卷可按，自可採
      憑。乙○○於載回本件塑膠粒原料後，於翌日即報關出口
      ，其將該批塑膠粒原料出口之過程，時間緊湊，並無停留
      ，乙○○若非知悉本件之塑膠粒原料係來路不明之贓物，
      多存放一日即增生一日遭查獲之風險，實無如此急切報關
      出口必要。據此益可證前揭吳水宗證述賣本件之塑膠粒原
      料與乙○○時，即告訴乙○○該批塑膠粒原料係贓物一節
      ，應屬真實可採。乙○○辯稱不知本件塑膠粒原料係贓物
      云云，要係事後卸責之詞，難以採信。
    (三)被告雖辯稱：伊以每公斤24元之價格向吳水宗購入本件之
      塑膠粒原料，吳水宗則稱被告係以每公斤17元之購入。惟
      依卷附被告出口報關資料顯示，被告填報之貨物離岸價格
      為500,876元，依本件塑膠粒原料總重22,360公斤計算，
      被告陳報之出口價格為每公斤22.42元。被告甘冒被查獲
      之風險購入本件之塑膠粒原料，無非在圖轉手賣出之獲利
      ，被告顯然不可能以高於出口價格22.24元之24元向吳水
      宗買入本件塑膠粒原料。被告辯稱以每公斤24元之價格向
      吳水宗購入即無可採，應以吳水宗所稱之每公斤17元購入
      較可採信。另被告聲請傳喚之證人吳榮惠，於原審雖到庭
      結稱：曾聽見吳水宗打電話向乙○○說要帶人向被告收取
      尾款，被告不滿先行離開云云。惟證人吳榮惠所聽聞吳水
      宗向被告收取尾款之事，是否係本件之貨款糾紛？如是，
      係給付本件之第幾次貨款？吳榮惠並不知悉，被告雖稱該
      次係吳水宗收押交保後才來找伊，惟吳水宗並未為相同證
      述，此部分除被告之陳述外，並無其他證據足資憑信，自
      難引吳榮惠之證詞，資為本件塑膠粒原料每公斤多少錢之
      依據，亦難據此為被告有利之認定。因認被告係犯刑法第
      349條第2項故買贓物罪。且敘明審酌被告經營公司，為謀
      轉手之利益，明知本件之塑膠粒原料係他人竊取而之贓物
      ，猶故買之，且於翌日即出口香港轉賣至大陸，使失主追
      贓無門，蒙受損失。事後在行竊者指證歷歷下，仍否認犯
      行，毫無悔意等等一切情狀，量處有期徒刑1年。
三、本院經核，原判決並無違誤，所為量刑亦屬允當。被告提起
    本件上訴，以系爭塑膠粒原料於97年7月1日經被告購買後，
    於次日出口報關至香港，純係時間上之巧合，實難據以認定
    被告事先知情。又苟如證人吳水宗所言，伊事先曾告訴被告
    系爭塑膠原料係贓物，則被告定將價格殺到正常價格（當時
    此類塑膠原料價格1公斤約24或25元）的五成甚或更低，不
    會還以17元之高價向吳水宗購買，且證人吳榮惠已證實證人
    吳水宗曾向被告催收貨款之尾款，則證人吳水宗所催收之貨
    款尾款自係系爭塑膠原料之尾款，則既尚有「尾款」，顯見
    被告與吳水宗間，就系爭塑膠原料買賣之價款，每公斤顯非
    衹有17元云云。惟查：原判決已就如何認定被告確有故買贓
    物之犯意，並就被告於原審所辯稱：苟如吳水宗所言，伊事
    先曾告訴被告系爭塑膠原料係贓物，則被告定將價格殺到正
    常價格（當時此類塑膠原料價格1公斤約24或25）的五成甚
    或更低，不會還以17元之高價向吳水宗購買云云。敘明惟依
    卷附被告出口報關資料顯示，被告填報之貨物離岸價格為50
    0,876元，按本件塑膠粒原料總重22,360公斤計算，被告陳
    報之出口價格為每公斤22.42元。被告甘冒被查獲之風險購
    入本件之塑膠粒原料，無非在圖轉手賣出之獲利，被告顯然
    不可能以高於出口價格22.24元之24元向吳水宗買入本件塑
    膠粒原料。被告辯稱以每公斤24元之價格向吳水宗購入即無
    可採，應以吳水宗所稱之每公斤17元購入較可採信。復敘明
    何以證人吳榮惠於原審之證述不足採等情，原判決已就上開
    上訴意旨詳予論駁，如前所述。經查，本件上訴意旨並未具
    體指摘原判決於認定事實、適用法律及量刑等項有何違法或
    不當。依上開說明，本件上訴不合法律上程式，應予駁回，
    並不經言詞辯論為之。
據上論斷，應依刑事訴訟法第367條前段、第372條，判決如主文
。 
中    華    民    國    98   年     10    月    28    日
                  刑事第一庭    審判長法  官  黃崑宗
                                      法  官  陳顯榮
                                      法  官  王明宏
以上正本證明與原本無異。
不得上訴。
                                      書記官  黃全忠
中    華    民    國    98    年    10    月    28    日

附錄本判決論罪科刑法條：
刑法第349條第2項：
搬運、寄藏、故買贓物或為牙保者，處5年以下有期徒刑、拘役
或科或併科1千元以下罰金。

司法院資訊處製作；財團法人民間司法改革基金會備份。
